【裁判字號】    97,消債更,466
【裁判日期】    971008
【裁判案由】    聲請更生程序
【裁判全文】
臺灣高雄地方法院民事裁定           97年度消債更字第466號
聲  請  人  甲○○
代  理  人  徐豐益律師
上列當事人因消費者債務清理事件聲請更生，本院裁定如下：
    主  文
聲請駁回。
聲請費用由聲請人負擔。
    理  由
一、聲請意旨略以：聲請人有不能清償債務情事，前已提出債權
    人清冊，以書面向最大債權金融機構萬泰商業銀行股份有限
    公司（下稱萬泰銀行）請求共同協商債務清償方案，於民國
    95年11月15日協商成立並約定每月償還新臺幣（下同）23,1
    48元，惟因聲請人自96年11月起因公司營運不佳，致非自願
    性失業，加上患有高血壓需調養身體及照顧其公公及母親，
    故無力繼續履行原協商條件，顯因非可歸責於己之事由致履
    行有重大困難，且其無擔保或無優先權之債務總額未逾1,20
    0 萬元，復未經法院裁定開始清算程序或宣告破產，爰聲請
    更生云云。
二、按債務人與金融機構協商成立者，不得聲請更生或清算，但
    因不可歸責於己之事由，致履行顯有重大困難者，不在此限
    ；本條例施行前，債務人依金融主管機關協調成立之中華民
    國銀行公會會員辦理消費金融案件無擔保債務協商機制與金
    融機構成立之協商，準用前項之規定，消費者債務清理條例
    第151 條第5 項、第6 項分別定有明文。衡諸債之關係，係
    以當事人間之信賴關係為基礎，為社會經濟組織之重要支柱
    ，故當事人於以法律行為追求自己之利益之際，亦應顧及對
    方之利益，並考量債權債務在社會上之作用，本於誠實及信
    用之原則，行使債權及履行債務。是對於已陷入經濟上困境
    之消費者，若任其於惡性循環之債務窘境中自生自滅，將衍
    生嚴重之社會問題，難以維持安定之社會經濟秩序，故為兼
    顧債權人、債務人雙方之利益，對陷於經濟上困境之消費者
    ，乃允其於消費者債務清理條例施行後，得選擇以重建型之
    更生程序或清算型之清算程序清理其債務，藉以妥適調整債
    務人與債權人及其他利害關係人間之權利義務關係，保障債
    權人獲得公平受償，並謀求消費者經濟生活之重建復甦機會
    。惟對於已與金融機構協商成立，或於本條例施行前，已依
    金融主管機關協調成立之中華民國銀行公會會員辦理消費金
    融案件無擔保債務協商機制與金融機構成立協商之債務人，
    若非因不可歸責於己之事由，致履行顯有重大困難，僅係為
    圖謀減免債務，而不為債務之履行，自有違債權契約為誠信
    契約之本旨，故依消費者債務清理條例第151 條第6 項準用
    同條第5 項前段之規定，不得聲請更生或清算，始能避免肇
    致道德危險。次按聲請更生或清算不合程式或不備其他要件
    者，法院應以裁定駁回之，但其情形可以補正者，法院應定
    期間先命補正，消費者債務清理條例第8 條亦有明文規定。
三、經查：
  (一)聲請人於95年11月15日依「中華民國銀行公會會員辦理消費
    金融案件無擔保協商機制」與各債權銀行協商成立，當時其
    積欠銀行之總債務為1,481,956 元，自95年12月份起，每月
    應繳金額23,148元，聲請人於96年11月份毀諾等情，業據聲
    請人陳明在卷，並有協議書及擔保還計畫書影本各1 件附卷
    可證。合先敘明。
  (二)又聲請人主張自96年11月起因公司營運不佳，致非自願性失
    業，加上患有高血壓需調養身體及照顧其公公及母親，故無
    力繼續履行原協商條件，顯因非可歸責於己之事由致履行有
    重大困難云云，而為本件更聲之聲請，固據其提出債權人清
    冊、財產及收入狀況說明、財產歸屬資料清單、財團法人金
    融聯合徵信中心當事人查詢個人資料回覆書、綜合所得稅各
    類所得資料清單、戶籍謄本、其母曾郭策國民身分證影本等
    件為證，惟聲請人所檢附之上開資料，經核其內容就其主張
    係因非自願性失業，而有非可歸責於己之事由致履行有重大
    困難仍未齊備，有命補正之必要，並業經本院於97年6 月20
    日裁定命聲請人應予補正，且該裁定已於97年6 月26日為聲
    請人所收受，有本院上開裁定及送達證書在卷可稽。而聲請
    人雖於97年7 月8 日向本院具陳報狀為補正，然綜觀其補正
    之內容，除有提出存款憑條、全民健康保險投保資料、勞工
    保險投保資料表、其母曾郭策之綜合所得稅各類所得資料清
    單、財產歸屬資料清單、水、電、電信費、行動電話費收據
    、掛號收據、統一發票、汽車燃料稅繳稅通知、人壽保險單
    等件，但關於其於95年5 月5 日依「中華民國銀行公會會員
    辦理消費金融案件無擔保協商機制」與各債權銀行協商成立
    後，因非自願性失業而有不可歸責於己之事由，致履行顯有
    重大困難之證明文件，則未補正。再經本院依職權向聲請人
    於96年10月至11月間任職之普菲利莊企業有限公司（下稱普
    菲利莊公司）函詢之結果，聲請人係於96年10月15日至96年
    11月15日止，在該公司高雄門市擔任銷售小姐，底薪為18,0
    00元加業績抽成每1 萬元抽250 元等情，有普菲利莊公司回
    函在卷可稽，足見聲請人並非屬非自願性離職，且其於離職
    之際當可得預見將來或有不能履約或履約困難之情事，詎仍
    主動提出離職，則其率爾離職，縱致收入中斷而無法繼續履
    約，亦難謂屬不可歸責於己之事由，是其聲請更生，顯與前
    開規定不符，難以准許。
四、綜上，本件聲請人既無不可歸責之事由，依原協商條件履行
    亦非顯有重大困難，應屬聲請更生之要件不備，且又無從補
    正，依首揭條文之意旨，自應駁回其更生之聲請，爰裁定如
    主文。
中    華    民    國    97    年    10    月    8     日
                  民事第一庭  法    官  劉惠娟
上為正本係照原本作成
如不服本裁定，應於裁定送達後10日內，以書狀向本院提出抗告
，並繳納抗告費新臺幣1,000 元。
中    華    民    國    97    年    10     月    8    日
                              書 記 官  王高山


司法院資訊處製作；財團法人民間司法改革基金會備份。
